臺灣桃園地方法院刑事判決　　　　　　　96年度訴字第1536號
公　訴　人　臺灣桃園地方法院檢察署檢察官
被　　　告　甲○○
　　　　　　　　　　　12號3.
上列被告因違反槍砲彈藥刀械管制條例等案件，經檢察官提起公
訴（九十六年度偵字第九二七六號），被告於準備程序中就被訴
事實為有罪之陳述，經告知簡式審判程序之旨，並聽取公訴人、
被告之意見後，由本院合議庭裁定由受命法官獨任進行簡式審判
程序，判決如下：
    主    文
甲○○未經許可，持有子彈，累犯，處有期徒刑肆月，如易科罰
金，以新臺幣壹仟元折算壹日，併科罰金新臺幣貳萬元，罰金如
易服勞役，以新臺幣壹仟元折算壹日，減為有期徒刑貳月，如易
科罰金，以新臺幣壹仟元折算壹日，併科罰金新臺幣壹萬元，罰
金如易服勞役，以新臺幣壹仟元折算壹日。扣案之制式子彈壹顆
沒收之。
    犯罪事實
一、甲○○曾有竊盜、公共危險前科，復於民國九十三年間因竊
    盜案件，經本院以九十三年度易字第五四二號判處有期徒刑
    九月確定，並於九十四年七月十日縮短刑期執行完畢而出監
    。其於九十六年三月二十五日，在其位於桃園縣新屋鄉○○
    村○○○路○段四六二巷一二號三樓住處附近池塘旁，拾獲
    具有殺傷力之具直徑八點九加減零點五ＭＭ金屬彈頭之土造
    子彈（因無從證明前揭手槍之原持有人仍欲保有所有權，故
    無從認定甲○○另涉犯侵占遺失物罪，詳如理由欄所述）二
    顆（經送鑑試射僅餘一顆），其明知具有殺傷力或破壞性之
    各類彈藥，非經中央主管機關許可，不得持有，竟仍基於持
    有具有殺傷力子彈之犯意，未經許可而持有之，並將前開土
    造子彈二顆隨時攜帶身上。嗣於九十六年三月二十七日晚間
    十時許，其前往友人余聲炑位於桃園縣新屋鄉東明村東勢二
    之一號住處借宿，經警取得甲○○及上開處所之屋主余聲炑
    同意後，進入前開處所執行搜索，並自該處所二樓扣得甲○
    ○所有原供第二級毒品甲基安非他命包裝用之外包裝袋一只
    （其所涉違反毒品危害條例案件，經檢察官另案聲請觀察勒
    戒）後，經警發覺甲○○形跡有異，而當場查獲其持有上開
    土造子彈二顆，並查扣之，始查悉上情。
二、案經桃園縣政府警察局楊梅分局報請臺灣桃園地方法院檢察
    署檢察官偵查起訴。
    理    由
一、上開事實，業據被告甲○○於本院審理時坦承不諱，核與在
    場證人余聲炑迭於警詢及檢察官偵訊時所證述情節相符，並
    經查獲警員紀坤成、鄭碩彥於檢察官偵訊時證述查獲經過明
    確，且前開為警查扣之子彈二顆經送內政部警政署刑事警察
    局以性能檢驗法、試射法鑑定結果認：「送鑑子彈貳顆，認
    均係土造子彈，具直徑八點九加減零點五九ＭＭ金屬彈頭，
    採樣壹顆以試射法試射，可擊發，認具殺傷力。」乙節，有
    該局九十六年四月十九日刑鑑字第○九六○○五一九六九號
    槍彈鑑定書乙紙在卷可稽，此外復有前開土造子彈一顆（原
    扣得土造子彈二顆，經送鑑試射僅餘一顆）扣案足資佐證是
    被告之自白其持有前開土造子彈二顆之犯行，核與事實相符
    ，堪予採信，本件事證明確，被告犯行洵堪認定。
二、至被告供稱其所持有之前開具有殺傷力之土造子彈二顆，係
    自其住處附近池塘旁拾獲而來等語，是本件應另行查明被告
    是否另涉刑法第三百三十七條侵占遺失物、漂流物或離本人
    持有之物罪，經查：
  (一)按犯罪事實應依證據認定之，無證據不得認定犯罪事實，刑
    事訴訟法第一百五十四條第二項定有明文。又犯罪事實之認
    定，應憑真實之證據，倘證據是否真實尚欠明確，自難以擬
    制推測之方法，為其判斷之基礎；且認定犯罪事實所憑之證
    據，雖不以直接證據為限，間接證據亦包括在內，然而無論
    直接或間接證據，其為訴訟上之證明，須於通常一般之人均
    不致有所懷疑，而得確信其為真實之程度者，始得據為有罪
    之認定，倘其證明尚未達到此一程度，而有合理之懷疑存在
    時，事實審法院在心證上無從為有罪之確信，自應為無罪之
    判決（最高法院五十三年台上字第六五六號、七十六年度台
    上字第四九八六號判例意旨參照）。
  (二)本件被告固自承拾獲前開土造子彈二顆等語，惟按刑法第三
    百三十七條之侵占罪，以行為人所侵占之物係遺失物、漂流
    物或其他離本人所持有之物，為犯罪構成要件。而本件所查
    扣土造子彈二顆，究屬他人遺失物抑或其他離本人所持有之
    物？遍閱卷證並無任何事證可資佐據，已難確認其事實。況
    上開槍彈係法所不許之違禁物品，持有者依槍砲彈藥刀械管
    制條例之規定應科處有期徒刑以上之刑罰，自亦無法排除原
    持有人係因恐受刑罰制裁而予拋棄成為無主物之可能性，復
    查無積極證據可資佐證前開土造子彈二顆原屬遺失物、漂流
    物或其他離本人所持有之物，尚難以被告拾獲前開土造子彈
    二顆，而遽認被告有侵占遺失物、漂流物或其他離本人所持
    有之物，而成立刑法第三百三十七條之罪。
  (三)從而，本件就此部分依調查所得證據，其證明程度仍未達於
    可排除合理之懷疑而形成被告有罪之法律上確信之程度，循
    據前開說明，並基於「罪證有疑，利於被告」之刑事訴訟原
    則，因認被告侵占遺失物之犯罪尚屬不能證明，而本件公訴
    人起訴書亦未認被告有涉犯侵占遺失物罪嫌，是此部分既未
    經起訴，本院自不得逕予論罪科刑或為無罪之諭知，附此敘
    明。
三、核被告甲○○所為，係犯違反槍砲彈藥刀械管制條例第十二
    條第四項之未經許可持有子彈罪。查被告曾因竊盜案件，經
    本院以九十三年度易字第五四二號判處有期徒刑九月確定，
    並於九十四年七月十日縮短刑期執行完畢而出監等情，有臺
    灣高等法院被告前案紀錄表各一份在卷可稽，其於有期徒刑
    執行完畢後，五年以內故意再犯本件有期徒刑以上之罪，為
    累犯，應依刑法第四十七條第一項之規定加重其刑。爰審酌
    被告平日素行，其未經許可持有具有殺傷力之土造子彈二顆
    ，對他人生命、身體、安全造成威脅，並對社會治安足以造
    成重大影響，惡性非輕，惟念及其持有子彈後，尚未以之作
    為犯罪工具，且被告犯罪後坦承前開犯行態度良好等一切情
    狀，量處如主文所示之刑，並就有期徒刑及併科罰金部分分
    別諭知易科罰金及易服勞役之折算標準，以示懲儆。
四、末以被告犯罪時間在九十六年四月二十四日以前，查無中華
    民國九十六年罪犯減刑條例所定不予減刑之情形，應依同條
    例第二條第一項第三款之規定減其宣告刑二分之一，故有期
    徒刑部分減為有期徒刑二月，並依同條例第九條諭知易科罰
    金之折算標準，併科罰金部分減為一萬元，並諭知易服勞役
    之折算標準。
五、至扣案之土造子彈一顆，屬違禁物，應依刑法第三十八條第
    一項第一款之規定宣告沒收之。另扣案之土造子彈一顆，則
    經鑑驗機關試射後，僅剩餘彈殼，而失其子彈之結構及性能
    ，並不具殺傷力，已非屬違禁物，故無庸為沒收之諭知，附
    此敘明。
據上論斷，應依刑事訴訟法第二百七十三條之一第一項、第二百
九十九條第一項前段，槍砲彈藥刀械管制條例第十二條第四項，
，刑法第十一條前段、第四十七條第一項、第四十一條第一項前
段、第四十二條第三項、第三十八條第一項第一款，刑法施行法
第一條之一第一項、第二項前段，中華民國九十六年減刑條例第
二條第一項第三款、第七條、第九條，判決如主文。
本案經檢察官鍾雅蘭到庭執行職務。
中　　華　　民　　國　　96　　年　　11　　月　　12　　日
                      臺灣桃園地方法院刑事第四庭
                              法  官    陳可薇
上正本證明與原本無異。
如不服本判決，應於送達後十日內向本院提出上訴狀（須附繕本
），上訴於臺灣高等法院。
                              書記官    張尹嫚
中　　華　　民　　國　　96　　年　　11　　月　　12　　日
附錄論罪科刑法條
槍砲彈藥刀械管制條例第十二條第四項：
未經許可，持有、寄藏或意圖販賣而陳列子彈者，處五年以下有
期徒刑，併科新臺幣三百萬元以下罰金。
